【裁判字號】    89,上,462
【裁判日期】    890815
【裁判案由】    給付承攬報酬
【裁判全文】
臺灣高等法院民事判決  八十九年度上字第四六二號
    上  訴  人  甲○○
                乙○○
    共      同
    訴訟代理人  邱群傑律師
    複  代理人  許卓敏律師
    被  上訴人  丙○○      住.
右當事人間給付承攬報酬事件，上訴人對於中華民國八十九年一月十八日台灣板橋地
方法院八十八年度訴字第一七六七號第一審判決提起上訴，本院判決如左：
    主    文
上訴駁回。
第二審訴訟費用由上訴人負擔。
    事    實
甲、上訴人方面：
一、聲明：
  (一)原判決廢棄。
  (二)被上訴人在第一審之訴駁回。
  (三)第一、二審訴訟費用由被上訴人負擔。
二、陳述：除與原判決記載相同者，予以引用外，補述略稱：
  (一)被上訴人既認為上訴人二人為合夥關係，應列合夥為被告，以合夥之代表人為法
    定代理人，其訴方為適法，現被上訴人主張上訴人為合夥團體，卻以上訴人二自
    然人為被告，其訴訟標的係對合夥團體之報酬請求權，其訴訟標的顯無理由，應
    以判決駁回其訴。
  (二)乙○○與甲○○之間沒有合夥關係，乙○○僅為甲○○所僱用之員工，並非與甲
    ○○共同經營成衣買賣，被上訴人主張上訴人間須共同對其負責，須就乙○○亦
    為老闆負舉證責任。
  (三)被上訴人所舉之證人，均不能證明兩造間承攬關係之代工內容、時間、數量及約
    定報酬如何。而被上訴人所提之估價單，各張筆跡不同，又其各張估價單格式草
    率，更未記載交件時間，及簽收或驗收合格之文字，根本不足以認定承攬契約之
    內容為何。況各份估價單之抬頭不同，均非上訴人甲○○或乙○○之姓名。被上
    訴人既稱估價單中有甲○○填寫者，應由其舉證。縱為甲○○所填寫，亦僅表明
    為估價之意，尚不足證明已就被上訴人之完工為確認。
乙、被上訴人方面：
一、聲明：如主文第一項所示。
二、陳述：除與原判決記載相同者，予以引用外，補述略稱：上訴人沒有登記公司行
    號，所以估價單只寫上訴人的商號「信裕」。支付命令卷「聲證一」上面計算好
    之後，甲○○在上面親筆填寫單價、金額及總合計金額。信裕交給被上訴人代工
    ，被上訴人又交給其他員工幫忙代工，員工做好的貨原則上由被上訴人收回交給
    信裕，如被上訴人趕工就叫信裕外務人員直接向被上訴人員工收。
三、證據：除援用第一審所提證據外，補提掛號郵件收件回執一件為證。
    理    由
一、本件被上訴人起訴主張伊自民國八十七年四月間起，承攬上訴人甲○○、乙○○
    共同經營之商號「信裕」之成衣代工工作，結算報酬共計新台幣（下同）一百九
    十六萬零八百五十二元，惟上訴人僅給付七十萬元，其餘一百二十六萬零八百五
    十二元仍未付款，為此依承攬法律關係，請求判決命上訴人給付承攬報酬一百二
    十六萬零八百五十二元及法定遲延利息等情。上訴人則以被上訴人所舉之證人及
    估價單，均不能證明兩造間承攬關係之代工內容、時間、數量及約定報酬如何，
    又乙○○僅為甲○○僱用之員工，對被上訴人並無任何權利義務關係等語置辯。
二、查被上訴人主張其承攬上訴人成衣代工工作，報酬共計一百九十六萬零八百五十
    二元，上訴人尚欠承攬報酬一百二十六萬零八百五十二元未付之事實，業據提出
    金額合計一百九十六萬零八百五十二元之估價單六件為證（見原審卷第四七至四
    八頁），且證人即被上訴人員工吳金花、丁素女、潘秋雲、蕭嬌珠及上訴人員工
    廖德尚亦均於原審證述兩造間確有成衣代工承攬關係存在屬實。上訴人雖辯稱乙
    ○○係甲○○之員工，與被上訴人並無承攬關係云云，惟證人廖德尚於原審證稱
    ：「伊是甲○○、乙○○僱用，擔任外務工作，負責至被上訴人處送布料及取回
    成品」，而上訴人復自承廖德尚是其外務員無誤，則被上訴人主張甲○○、乙○
    ○乃共同經營成衣業務，並將代工工作交由被上訴人承攬，應屬可採。
三、又關於被上訴人主張兩造間承攬報酬共計一百九十六萬零八百五十二元部分，上
    訴人雖抗辯被上訴人提出之估價單不足證明兩造間承攬之數量及金額云云，然查
    上訴人並不否認兩造間有代工之承攬關係，且被上訴人已提出合計金額共一百九
    十六萬零八百五十二元之估價單，並於訴訟中表明估價單之單價及金額欄均係上
    訴人甲○○親自確認填載，上訴人對估價單之單價與金額欄係甲○○所填，亦未
    加否認，僅辯稱估價之單價及金額欄，縱為甲○○所填寫亦係表明為估價之意云
    云，惟查，如僅係估價則列每件之單價已足，何須就件數、單價、總金額一一列
    舉，參酌上訴人所僱外務員廖德尚之上開證言，應無可採。及上開估價單總金額
    高達一百九十六萬零八百五十二元，被上訴人就其中七十萬元部分自承上訴人已
    經給付，及估價單上之總金額與加工件數及單價之核算，均無不符之等情以觀，
    被上訴人主張上訴人尚欠承攬報酬一百二十六萬零八百五十二元未付乙節應屬可
    信。上訴人空言否認，殊無可採。
四、末查，本件被上訴人係起訴主張承攬上訴人甲○○、乙○○之代工製衣，其承攬
    契約之相對人應為甲○○、乙○○，而非甲○○、乙○○共同經營之事業，被上
    訴人起訴時以甲○○、乙○○為共同被告，於法並無不合，上訴人主張應列合夥
    為被告，以合夥之代表人為法定代理人，其訴方為適法云云，顯有誤會，附此敘
    明。
五、從而，本件被上訴人基於承攬法律關係，請求上訴人給付一百二十六萬零八百五
    十二元，及自支付命令裁定送達翌日即八十八年七月十七日起至清償日止，按年
    息百分之五計算之利息，洵屬正當，應予准許。是則原審判命上訴人如數給付，
    並無違誤。上訴意旨指摘原判決不當，求予廢棄改判，為無理由，應予駁回。
六、據上論結，本件上訴為無理由，依民事訴訟法第四百四十九條第一項、第七十八
    條、第八十五條第一項前段，判決如主文。
中      華      民      國    八十九    年      八      月      十五    日
                                民事第十五庭
                                    審判長法  官  蘇  永  宜
                                          法  官  蔡    燉
                                          法  官  陳  昆  煇
右正本係照原本作成。
如不服本判決，應於收受送達後二十日內向本院提出上訴書狀，其未表明上訴理由者
，應於提出上訴後二十日內向本院補提理由書狀（均須按他造當事人之人數附繕本）
上訴時應提出委任律師或具有律師資格之人之委任狀；委任有律師資格者，另應附具
律師及格證書及釋明委任人與受任人有民事訴訟法第四百六十六條之一第一項但書或
第二項（詳附註）所定關係之釋明文書影本。
中      華      民      國    八十九    年      八      月      十六    日
                                          書記官  顧  正  榕
附註：
民事訴訟法第四百六十六條之一（第一項、第二項）：
對於第二審判決上訴，上訴人應委任律師為訴訟代理人。但上訴人或其法定代理人具
有律師資格者，不在此限。
上訴人之配偶、三親等內之血親、二親等內之姻親，或上訴人為法人、中央或地方機
關時，其所屬專任人員具有律師資格並經法院認為適當者，亦得為第三審訴訟代理人
。


司法院資訊處製作；財團法人民間司法改革基金會備份。
